臺灣高雄地方法院民事裁定　　　　　　　 100年度聲字第36號
異　議　人　呂緒維
即受取權人　　　　　　7502.
相　對　人　呂瑛琪
即　提存人
　　　　　　呂緒文
　　　　　　呂緒斌
上列當事人間清償提存事件，異議人對於民國100 年1 月10日本
院提存所100 年度存字第59號所為准予提存之處分聲明異議，本
院裁定如下：
    主   文
異議駁回。
異議程序費用由異議人負擔。
    理   由
一、異議意旨略以：(一)相對人處分與異議人共有坐落高雄市○○
    區○○段828 、940 地號土地二筆（下稱系爭土地），系爭
    土地買賣價金計新台幣（下同）97,776,600元，相對人之提
    存金額應為24,444,150元，惟僅提存24,308, 047 元，短少
    136,103 元，是以相對人所為之本件清償提存未依債務本旨
    為之，不生清償之效力；(二)相對人擬處分系爭土地予第三人
    方健良時，曾於民國99年10月20日通知異議人相關事宜，異
    議人於99年10月31日收受該通知時立即於99年11月3 日通知
    相對人「除非異議人三人與第三人達成買賣系爭土地之合意
    ，否則尚無相對人行使優先購買權之問題」，惟異議人竟於
    99年11月22日收到相對人與第三人於99年10月27日訂定之系
    爭土地買賣契約書，異議人隨即於99年11月29日行使優先承
    購權，故本件並無經催告逾期領受對價之清償提存原因事實
    存在；(三)相對人於提存書「對待給付之標的及其他受取提存
    物所附之要件」欄位附加涉及第三人李祥霖、李蓉等人之權
    利，不符債務清償本旨，不應准許附加受取條件。綜上，本
    件提存顯然違反兩造間之債務本旨，提存所未經詳查，准予
    提存，顯有違誤，應予廢棄，爰依提存法第24條聲明異議等
    語。
二、按，提存事件係屬非訟程序，提存所僅得就形式上之程式為
    審查，凡提存人主張之原因事實合於提存法第9 條及其施行
    細則第3 條規定審查之範圍，即應准予提存，而有關實體之
    原因事實，提存所並無權為審查及認定。次按，受取提存物
    如應為對待給付，或附有一定要件者，並應記載其對待給付
    之標準或所附之要件，提存法第9 條第1 項第5 款定有明文
    。因該受取提存物所附條件乃係提存人對於受取權人領取提
    存物所附條件，其是否應無條件予以刪除，應由該提存人自
    行決定，與法院提存業務無關。又清償提存，關於提存原因
    之證明文件，無庸附具，提存法施行細則第20條第5 款亦有
    明文。是以，清償提存是否依債務本旨而發生清償效力，及
    有無實體法律關係存在而涉訟時，應由受訴法院依法審認之
    ，並非於提存時由提存所認定。經查，本件相對人以異議人
    就其共有系爭土地，權利範圍各1/4 部分之土地價金受領遲
    延為由，將異議人之價金24,308,047元予以提存，業經相對
    人於本院100 年度存字第59號提存書之提存原因及事實欄載
    明，並提出存證信函、系爭土地買賣契約書、土地登記第二
    類謄本、戶籍謄本附於提存卷宗內可稽，本院提存所依提存
    法第9 條及其施行細則第3 條規定為形式上之審查而准予提
    存，核無違誤。至異議人主張提存金額短少、其已依法行使
    優先購買權而無逾期受領出售土地對價之清償提存原因事實
    、相對人增加本件提存物受取條件等語，均為相對人辦理本
    件清償提存是否依債務本旨發生清償效力之實體上法律關係
    爭執，揆諸上開說明，尚非提存所所得審究，應由異議人另
    循民事訴訟途徑救濟方為適法。從而，本件本院提存所於形
    式審查後為准予提存之處分，洵無不當，異議人之聲明異議
    非有理由，應予駁回。
三、依提存法第25條第1 項、民事訴訟法第78條，裁定如主文。
中    華    民    國   100    年    6     月    7     日
                  民事第四庭    法  官  郭文通
正本係照原本作成。
如對本裁定抗告須於裁定送達後10日內向本院提出抗告狀，並繳
納裁判費新台幣1,000 元。
中    華    民    國   100    年    6     月    7     日
                                書記官  黃琬婷